臺灣板橋地方法院民事判決　　　　　　 100年度訴字第1509號
原　　　告　鄭美蓉
訴訟代理人　周福珊律師
　　　　　　王嘉斌律師
　　　　　　賴玉梅律師
上　一　人
複　代理人　洪毓
被　　　告　陳登安
　　　　　　　　　　　　樓
　　　　　　廖月
　　　　　　陳俊吉
　　　　　　陳楚詒
共　　　同
訴訟代理人　陳祿霖
上列當事人間請求遷讓房屋事件，本院於中華民國100 年9 月27
日言詞辯論終結，判決如下：
    主      文
被告應自坐落新北市○○區○○段二二八七建號即門牌號碼同區
○○街○段三二五巷二三號七樓房屋遷出，並騰空返還原告。
訴訟費用由被告負擔。
本判決於原告以新臺幣捌拾肆萬元供擔保後，得假執行；但被告
如以新臺幣貳佰伍給萬元為原告預供擔保，得免為假執行。
    事實及理由
一、原告主張：
  (一)原告與訴外人陳祿霖原為夫妻，於婚姻關係存續中曾購置坐
    落新北市○○區○○段1410地號土地暨其上建號2287即門牌
    號碼同區○○街○段325 巷23號7 樓房屋（下稱系爭房屋）
    ，並登記為原告所有。嗣原告與陳祿霖難以維持婚姻，原告
    乃訴請裁判離婚，經鈞院以99年度司家調字第1069號調解，
    陳祿霖於100 年3 月30日當庭同意與原告離婚，雙方並同意
    登記於各自名下之財產歸屬於名義人所有，且各自債務亦各
    自負擔。
  (二)查原告前因與陳祿霖係夫妻關係，故系爭房屋除原告與陳祿
    霖及所生子女陳楚耀同住外，陳祿霖之父母即被告陳登安、
    廖月，及陳祿霖與前妻所生之女即被告陳楚詒亦共同居住於
    系爭房屋，嗣陳祿霖之胞弟即被告陳俊吉因經商失敗亦搬至
    系爭房屋共同居住。然今原告與陳祿霖既已離婚結束婚姻關
    係，陳祿霖於離婚前已遷離系爭房屋自行在外租屋住，被告
    等人本應隨同遷出，然經原告請求後，被告陳登安、廖月原
    承諾於100 年5 月15日遷出，但嗣後反悔，迄今被告等人仍
    拒不遷離系爭房屋，爰依民法767 條規定，請求被告自系爭
    房屋遷出，並騰空返還原告。
  (三)併為聲明：如主文第1 項所示，並願供擔保請准宣告免為假
    執行。
二、被告則以：被告並非不自系爭房屋搬遷，因依陳祿霖與原告
    成立之調解，有約定找到房子就會搬遷，但目前還沒找到等
    語置辯。被告陳登安另辯稱：系爭房屋的頭期款是伊妻即被
    告廖月給付的，只要有合理的理由我們就會搬遷等語。併均
    為答辯聲明：原告之訴及其假執行聲請駁回；如受不利之判
    決，願提供擔保請准宣告免為假執行。
三、原告主張其與陳祿霖於婚姻關係存續中購買系爭房屋，登記
    為其名義，嗣雙方於本院99年度司家調字第1069號成立調解
    ，雙方除同意離婚外，並同意登記於各自名下之財產歸屬於
    名義人所有，且各自債務亦各負擔，及被告等人目前仍住居
    於系爭房屋內之事實，業據提出土地及建物登記謄本、本院
    99年度司家調字第1069號調解筆錄影本、戶口名簿影本及戶
    籍謄本等件為證（見本院100 年度司板簡調字第426 號卷第
    7 至14頁），並為被告所不爭執，自堪認此部分事實為真實
    。
四、原告主張其已與陳祿霖離婚，且約定登記於其名義之系爭房
    屋為其所有，被告等人拒不遷離，其得請求被告遷出騰空返
    還等語，則為被告所否認，並以前開情詞置辯。經查：
  (一)依前述本院99年度司家調字第1069號調解筆錄所載，有關原
    告與陳祿霖離婚後財產之歸屬，僅於第6 項約定：「同意登
    記於各自名下之財產歸屬於名義人所有，且各自債務亦各負
    擔」等語，此外並無其他任何條件之記載，故被告抗辯：上
    開調筆錄有約定找到房子被告才搬遷云云，顯屬空言，並非
    可採。
  (二)被告陳登安另辯稱：系爭房屋頭期款為被告廖月給付的，只
    要有合理的理由被告等人就會搬遷云云，惟系爭房屋之頭期
    款是否為被告廖月所支出，被告等人並未舉證以實其說，且
    縱令屬實，亦屬被告廖月與原告間之另一債權債務關係，核
    與原告與陳祿霖經離婚調解系爭房屋歸屬於原告所有無涉，
    是被告陳登安上開辯解，亦無足取。
五、按所有人對於無權占有或侵奪其所有物者，得請求返還之，
    民法第767 條前段定有明文。又借用人應於契約所定期限屆
    滿時，返還借用物；未定期限者，應於依借貸之目的使用完
    畢時返還之，同法第470 條第1 項前段亦有明文規定。而民
    法第470 條第1 項前段所謂「依借貸之目的使用完畢時」，
    係指借用人因達成某目的而向出借人借用其物，嗣後其目的
    已因而達成，無須再繼續使用者而言。查本件系爭房屋自購
    置後即登記為原告名義，且原告已與陳祿霖離婚，並約定系
    爭房屋為原告所有，已如前述，則被告等人已無繼續住居系
    爭房屋共同生活之正當理由，應認其等先前未定期借用系爭
    房屋居住之使用目的已經完成，茲原告不同意被告等人繼續
    住居於系爭房屋，且於本院板橋簡易庭準備程序時已當庭向
    被告訴訟代理人表示終止使用借貸關係，請求返還系爭房屋
    等語（見本院100 年度板簡字第1026號卷第16頁），可見被
    告等人占住系爭房屋已無合法權源，自屬無權占有。從而，
    原告依民法第767 條第1 項前段規定，請求被告等人應自系
    爭房屋遷出，並騰空返還原告，為有理由，應予准許。
六、兩造均陳明願供擔保，請准宣告假執行或免為假執行，經核
    均無不合，爰分別酌定相當之擔保金額准許之。
七、結論：原告之訴為有理由，依民事訴訟法第78條、第85第1
    項前段、第390條第2項、第392 條第2 項，判決如主文。
中    華    民    國    100   年    10    月    11    日
                  民事第一庭    法  官  高文淵
上列正本係照原本作成
如對本判決上訴，須於判決送達後20日內向本院提出上訴狀
中    華    民    國    100   年    10    月    11    日
                                書記官  黃瀅螢